臺灣基隆地方法院瑞芳簡易庭民事判決　　94年度瑞簡字第78號
原　　　告　甲○○
被　　　告　凱吉土石股份有限公司
法定代理人　乙○○
上列當事人間請求給付票款事件，本院於94年11月14日言詞辯論
終結，判決如下：
    主  文
被告應給付原告新台幣伍佰萬元，及自九十四年一月十七日起至
清償日止，按週年百分之六計算之利息。
訴訟費用新台幣肆萬玖仟伍佰元由被告負擔。
本判決得假執行。
    事  實
壹、原告主張之原因事實
    原告執有被告所簽發，票載發票日94年1月16日、面額新台
    幣（下同）5百萬元、付款人彰化商業銀行瑞芳分行、票據
    號碼CI0000000支票1張（下爭支票），屆期後原告於94年1
    月17日提示未獲付款，被告應給付原告之票款及利息如主文
    第1項所示。
貳、得心證之理由
    一、原告提出與其主張相符之支票暨退票理由單各1件為證
        。被告原未否認上開票據之真正，而後又以系爭支票乃
        因李棟凱盜用，惟查支票為無因證券，執票人行使票據
　　　　上權利，就支票之取得，有無正當原因，或有無對價關
  　　　係，自不負證明之責。又發票人欄之印章如為真正，即
　　　　應推定該支票亦屬真正。申言之，得據以判斷該支票係
  　　　為發票人作成。倘主張其印章係被盜用時，則被盜用之
    　　事實，按諸舉證責任分配之原則，轉應由為此主張者負
      　舉證責任（參見最高法院70年度台上字第4339號、86年
        度台上字第717號判決）。被告既以公司上開支票存款
        使用之印鑑係被盜用為否認系爭票據債務之理由，則被
        盜用之事實，按諸舉證責任分配之原則，轉應由為被告
        就此盜用事實負舉證責任，被告未能舉證證明以其說，
        自無足採信。
    二、被告又以原告曾與同意配合被告處理債務為由，如有剩
        餘資金，始依約發還原向原告借用票款5百萬元，作為
        拒絕告給付之依據。惟查，依被告提出兩造書立之同意
        書所載內容第三項乃「如公司終未繼續營業，需賣掉沙
        石設備償還債務，甲○○先生需配合處理債務，如有剩
        餘資金，依原合約股份比例發還剩餘資金百分之五」，
        參以第一項內容中有明言被告公司於93年1月16日向原
        告借用票款5百萬元，而被告法定代理人亦於言詞辯論
        時自認該同意書及辦理動產抵押事宜，均由其親自與原
        告簽訂、協同辦理，原告亦承認上開借予被告之5百萬
        元乃以其簽發之5百萬元支票交付，並已兌現，被告始
        簽發系爭支票由李棟凱交付原告，而後始有上開同意書
        、動產抵押設定，系爭票據債權之原因債權，即上開借
        款，被告所提供之動產抵押，所擔保之債權實為同一，
        原告起訴請求系爭票據債權，乃因被告未依約履行，不
        得已而提起本訴，則原告書立上開同意書，顯非拋棄系
        爭票據債權，蓋如係原告拋棄系爭票據債權，當不至另
        要求被告以動產設定抵押以供擔保系爭票據債權之原因
        債權，被告以原告書立上開同意書作為否定原告系爭票
        據債權請求權，無從採信。
    三、被告復以被告公司已因投資失敗而破產，現處於停業狀
        態，作為原告不得向其起訴請求系爭票據債權之理由，
        惟被告公司並未受破產宣告，乃兩造不爭之事實，亦查
        無被告受破產宣告之事實，則本件被告就系爭訴訟之債
        務未喪失訴訟實施權，被告以此為由否定原告對被告之
        訴權，毫無任何法律上之依據。
參、從而，原告依系爭票據所生之票款給付請求權、法定遲延利
    息給付請求權，為如主文第 1項之請求，於法有據，應予准
    許。
肆、結論：依民事訴訟法第436條第2項、第78條、第87條、第
    389條第1項第3款，判決如主文。
中　　華　　民　　國　　94　　年　　11　　月　　21　　日
　　              瑞芳簡易庭法　官　李木貴
以上正本係照原本作成。
對於本件判決如有不服，應於收受送達後20日內向本院提出上訴
書狀，上訴於本院合議庭，並按他造當事人之人數附具繕本。
中　　華　　民　　國　　94　　年　　11　　月　　21　　日
                            書記官　周俊群
